【裁判字號】    95,簡聲抗,7
【裁判日期】    950914
【裁判案由】    停止強制執行
【裁判全文】
臺灣桃園地方法院民事裁定             95年度簡聲抗字第7號
抗  告  人  乙○○
抗  告  人  甲○○
上列抗告人間聲請停止強制執行事件，對於民國95年8 月21日本
院中壢簡易庭95年度壢簡聲字第61號裁定提起抗告，本院裁定如
下：
    主  文
原裁定廢棄。
抗告人乙○○供擔保新臺幣伍拾捌萬肆仟元後，本院九十四年度
執字第三二五五七號拍賣抵押物強制執行事件之強制執行程序，
於本院九十五年度壢簡字第七四六號確認本票債權不存在事件終
結前應暫予停止。
抗告人甲○○之抗告駁回。
抗告程序費用由抗告人甲○○負擔。
    理  由
一、抗告人乙○○抗告意旨略以：原裁定雖以各級法院辦案期限
    實施要點規定，簡易程序第一、二審審判案件之辦案期限分
    別為10個月及2 年，推估本件本票債權不存在事件所可能進
    行之審判期間為3 年，惟上開訴訟已經繫屬數月，原裁定未
    予扣除，已有違誤，另上開訴訟未必有第二審之程序，原裁
    定未說明理由，遽將第二審辦案期限加入計算，顯有不當；
    又命停止強制執行聲請人供擔保之目的在於擔保債權人因停
    止執行所可能遭受之損害，則供擔保時，自應查明債權人可
    能就債務人財產受償之數額，所定擔保數額不得超過上開財
    產之價值，本件鈞院民事執行處拍賣抗告人乙○○之財產，
    經核定最低拍賣價額為新臺幣（下同）2,920,000 元，則本
    件供擔保之數額應為121,667 元（2 920,000 ×0.05×10＝
    121,677） 始為適當，原裁定不查，遽為裁定，顯有違誤，
    爰提起抗告，請求廢棄原裁定，另為適當之裁定等語。
二、抗告人甲○○抗告意旨略以：本件抗告人甲○○對於抗告人
    乙○○有1 千萬元本票債權乙事，業經鈞院裁定確定在案，
    且抗告人甲○○與抗告人乙○○間曾於民國94年9 月5 日簽
    訂債務清償協議書，其第2 條第3 項約定「另中壢市○○段
    之抵押權及債權由江有法自行拍賣處理，拍賣後可受償價金
    之多寡則與甲（即乙○○）、乙（即江有法）之債權債務無
    關，而江有法保留之1000萬元本票則僅供（江有法、甲○○
    ）拍賣中壢市○○段土地使用，不得再向甲方提出任何清償
    之要求」，是抗告人乙○○提起上開訴訟，顯係為拖延強制
    執行程序，且其於鈞院94年度執字第32557 號強制執行事件
    所提出異議及抗告均經駁回，則抗告人甲○○所聲請之強制
    執行程序應即依法進行。抗告人乙○○雖已向鈞院提起確認
    本票債權不存在訴訟，惟原法院以於抗告人乙○○供擔保
    105 萬元後，上開強制執行程序於上開訴訟判決確定前應暫
    予停止，殊欠依據，所命供擔保數額亦屬偏低，爰提起抗告
    ，請求廢棄原裁定，並駁回抗告人乙○○之聲請或命其就債
    務全額供擔保後始准停止強制執行等語。
三、按「強制執行程序開始後，除法律另有規定外，不停止執行
    。有回復原狀之聲請，或提起再審或異議之訴，或對於和解
    為繼續審判之請求，或提起宣告調解無效之訴、撤銷調解之
    訴，或對於許可強制執行之裁定提起抗告時，法院因必要情
    形或依聲請定相當並確實之擔保，得為停止強制執行之裁定
    。」、「執行名義無確定判決同一之效力者，於執行名義成
    立前，如有債權不成立或消滅或妨礙債權人請求之事由發生
    ，債務人亦得於強制執行程序終結前提起異議之訴。」強制
    執行法第18條、第14條第2 項分別定有明文。又查，法院定
    擔保金額而准許停止強制執行之裁定者，該項擔保係備供債
    權人因停止執行所受損害之賠償，其數額應依標的物停止執
    行後，債權人未能即時受償或利用該標的物所受之損害額，
    或其因另供擔保強制執行所受之損害額定之，非以標的物之
    價值或其債權額為依據；又此項金額之多寡應如何認為相當
    ，原屬於法院職權裁量之範圍，非當事人所可任意指摘（參
    照最高法院89年度台抗字第394 號裁定、91年度台抗字第
    429 號裁定意旨）。
四、查抗告人甲○○前執本院94年度拍字第977 號民事裁定，聲
    請拍賣抗告人乙○○所有坐落桃園縣觀音鄉○○段139 之3
    、139 之4 地號土地，以及桃園縣中壢市○○段735 、962
    、758 地號土地之應有部分（其應有部分依序為十四分之一
    、十四分之一、全部、七分之一、十四分之一），並提出抗
    告人乙○○名義於88年9 月1 日簽發、到期日為92年9 月1
    日、面額1,000 萬元之本票為債權憑證，向本院民事執行處
    聲請強制執行（執行金額為700 萬元），現由本院94年度執
    字第32557 號拍賣抵押物強制執行事件受理，其中關於上開
    735 地號土地部分之執行，因違反強制執行法第80條之1 第
    1 項之規定，抗告人甲○○經通知，未依上開規定為證明或
    指定並聲明，本院民事執行處因此未就該土地續為執行而僅
    就其餘土地為拍賣，而於執行程序中，抗告人乙○○向原法
    院提起確認上開本票債權不存在之訴，並聲請裁定停止執行
    等情，業據本院調取上開強制執行事件及確認本票債權不存
    在事件卷宗查明在案。經查：
  (一)債務人依上開強制執行法規定，提起異議之訴，在該異議之
    訴確定前，法院如認有必要，得依職權為停止執行之裁定；
    其在當事人願供擔保，聲請停止強制執行時，法院亦非不得
    依其聲請，定相當並確實之擔保，為停止強制執行之裁定。
    至該異議之訴實體上有無理由，則非法院於裁定停止強制執
    行時應予審酌之事項（最高法院93年度台抗字第723 號裁定
    參照）。本件抗告人乙○○既主張上開抵押權所擔保之本票
    債權不存在而提起上開訴訟，並聲請停止強制執行，原法院
    乃依其聲請，為准於抗告人乙○○供擔保後停止強制執行之
    裁定，尚無違誤。至抗告人乙○○所提上開訴訟實體上有無
    理由，則非原法院於裁定停止強制執行時應予審酌之事項。
    抗告人甲○○指摘抗告人乙○○所提上開訴訟顯無理由，其
    起訴純為拖延執行程序，原法院准其聲請即有違誤，應予廢
    棄云云，即非可採。
  (二)至原法院斟酌聲請強制執行之債權總額為700 萬元，而前開
    確認本票債權不存在之訴屬應適用簡易訴訟程序之案件，參
    考各級法院辦案期限實施要點規定，第一、二審簡易訴訟程
    序審判案件之辦案期限分別為10月、2 年，並以上開訴訟之
    可能進行期間約3 年，計算抗告人因停止執行所可能遭受之
    損害，應為105 萬元（7,000,000 ×0.05 ×3＝1,050,000
    ），而裁定命抗告人乙○○供擔保105 萬元後，准予於前開
    確認本票債權不存在之訴判決確定前，暫時停止上開強制執
    行程序，固非無見。惟查，系爭確認本票債權不存在事件，
    雖屬適用簡易訴訟程序之案件，惟其訴訟標的之金額超過
    1,650,000 元而可上訴至第三審，則參考前述各級法院辦案
    期限實施要點規定，除第一、二審外，加計第三審簡易訴訟
    程序審判案件之辦案期限1 年，並加上製作裁判書、送達、
    上訴、收案、分案等期間，則系爭確認本票債權不存在事件
    之審理期間約需4 年，故抗告人乙○○提起上開訴訟而停止
    本院94年度執字第32557 號拍賣抵押物強制執行程序之預估
    期間，應以4 年為適當，則原審僅列計第一、二審簡易訴訟
    程序之辦案期限，尚有未洽。據此，本院審酌抗告人甲○○
    因停止執行所可能受之損害，即相當於上開訴訟審理期間，
    其執行債權額未能即時受償之利息損失（爰以法定遲延利息
    即週年利率5 ％計算），另查本件抗告人甲○○所執為聲請
    本件強制執行者，係對物執行之執行名義，則抗告人甲○○
    因程序之停止而未能獲得即時清償之債權額，自應考量因本
    件拍賣抵押物所可獲得清償之債權額，亦即應考量本件抵押
    物之價值，而本件本院民事執行處所定第一次拍賣上開土地
    （除735 地號土地外）之最低拍賣價額合計僅為292 萬元，
    且所拍賣者又均係應有部分，是本院斟酌上情，認為抗告人
    甲○○因本件執行程序停止而未能及時獲得清償之債權額應
    為292 萬元，原法院逕以抗告人甲○○聲請執行之債權總額
    700 萬元為計算標準，亦為不當。是以抗告人乙○○供擔保
    之金額應以584,000 元（2,920,000 ×0.05×4 ＝584,000
    ）為適宜。從而，原裁定逕命抗告人乙○○供擔保105 萬元
    ，尚有未洽，抗告人乙○○抗告意旨指摘原裁定不當，求予
    廢棄，為有理由，應由本院將原裁定廢棄，並裁定如主文第
    2 項所示。至抗告人甲○○之抗告為無理由，應予駁回。
  (三)另查法院依強制執行法第18條第2 項規定為停止執行之裁定
    ，係以有該條所定訴訟存在為前提，亦即，若債務人或第三
    人所提該等訴訟已經終了，即無停止執行程序之必要。原裁
    定主文雖記載略以：抗告人乙○○供擔保後，於上開確認本
    票債權不存在事件判決確定前，停止本件強制執行程序，惟
    審究其意，應係准抗告人乙○○供擔保後，於上開訴訟終了
    前停止本件強制執行程序者，而查該等訴訟可能因原告撤回
    起訴、起訴不合法而經裁定駁回確定、兩造和解及判決確定
    等而終了，該等訴訟既非僅因判決確定而終了，則原裁定使
    用之文字易生疑義，爰由本院更正其文字為「於本院九十五
    年度壢簡字第七四六號確認本票債權不存在事件終結（含撤
    回、和解及判決確定等）前應暫予停止。」併此敘明。
中    華    民    國    95    年    9     月    14    日
                  民事第三庭  審判長法  官  潘進柳
                                    法  官  陳清怡
                                    法  官  林望民
以上正本係照原本作成
對本裁定須以本裁定適用法規顯有錯誤為理由，並經本院許可者
，始得再為抗告。如提再抗告，應於收受裁定送達後10日內向本
院提出抗告狀，並繳納抗告費新台幣1,000 元。
中    華    民    國    95    年    9     月    14    日
                                書記官  曾建中


司法院資訊處製作；財團法人民間司法改革基金會備份。
